臺灣彰化地方法院交通事件裁定　　　　 100年度交聲字第77號
原處分機關　交通部公路總局臺中區監理所彰化監理站
異　議　人
即受處分人　陳建宏
上列受處分人因違反道路交通管理處罰條例案件，對於交通部公
路總局臺中區監理所彰化監理站中華民國99年12月30日所為之處
分（原處分案號：彰監四字第裁64-I00000000、I00000000、I00
000000號）聲明異議，本院裁定如下：
    主    文
原處分均撤銷。
陳建宏均不罰。
    理    由
一、原處分意旨略以：異議人即受處分人陳建宏（下稱異議人）
    所有之車牌號碼GZ9—422號重型機車，於如附表所示之時間
    、地點，分別為警舉發如附表所示之違規，爰依道路交通管
    理處罰條例第45條第1款、第53條第1項、第60條第1項裁處
    罰鍰新臺幣（下同）900元，並記違規點數1點；裁處罰鍰
    1,800元，並記違規點數3點；裁處罰鍰3,000元，記違規點
    數1點。
二、異議意旨略以：上開機車於民國99年11月9日為郭順益所竊
    取後騎乘違規，非伊本身騎乘所致，爰均請撤銷原處分等語
    。
三、按犯罪事實應依證據認定之，無證據不得認定犯罪事實；又
    不能證明被告犯罪或其行為不罰者，應諭知無罪之判決，刑
    事訴訟法第154條第2項、第301條第1項，分別定有明文。又
    認定不利於被告之事實，須依積極證據，苟積極證據不足為
    不利於被告事實之認定時，即應為有利於被告之認定，更不
    必有何有利之證據；且事實之認定，應憑證據，如未能發現
    相當證據，或證據不足以證明，自不能以推測或擬制之方法
    ，以為裁判基礎；而認定犯罪事實所憑證據，雖不以直接證
    據為限，間接證據亦包括在內；然而無論直接或間接證據，
    其為訴訟上之證明，須於通常一般之人均不致有所懷疑，而
    得確信其為真實之程度者，始得據為有罪之認定，若其關於
    被告是否犯罪之證明未能達此程度，而有合理性懷疑之存在
    ，致使無從形成有罪之確信，根據「罪證有疑，利於被告」
    之證據法則，即不得遽為不利被告之認定，亦分別有最高法
    院30年上字第816號、40年臺上字第86號、76年臺上字第498
    6號等判例可資參照；依道路交通管理處罰條例第89條規定
    ，法院受理有關交通事件，準用刑事訴訟法之規定，前開規
    定及判例意旨自得適用於本件聲明異議案件。又按道路交通
    管理處罰條例之處罰，受舉發違反道路交通管理事件之受處
    罰人，認為受舉發之違規行為應歸責他人者，應於舉發違反
    道路交通管理事件通知單應到案日期前，檢附相關證據及應
    歸責人相關證明文件，向處罰機關告知應歸責人，處罰機關
    應即另行通知應歸責人到案依法處理，逾期未依規定辦理者
    ，仍依本條例各該違反條款規定處罰，道路交通管理處罰條
    例第85條第1項固有明文。惟如車輛所有人確有無法知悉實
    際駕駛人之正當理由時，既欠缺其能告知違規駕駛人身分之
    期待可能性，即無應歸責於車輛所有人之事由，自無強行適
    用上開規定處罰車輛所有人之餘地，此為法理之當然解釋。
四、經查：
  (一)上開機車之駕駛人於附表所示之時間、地點，有如附表所示
    之違規，經彰化縣警察局溪湖分局埔心派出所逕行舉發員警
    填製舉發通知單逕行舉發，此有彰化縣警察局舉發違反道路
    交通管理事件通知單3紙、照片1張在卷可稽。
  (二)查異議人所有之上開機車於99年11月9日上午10時許，在彰
    化縣員林鎮○○里○○路○段269號（國泰人壽）後方停車場
    遭案外人郭順益竊取，異議人於知悉車子遭竊後旋即於同日
    至彰化縣警察局員林分局員林派出所報案並製作筆錄，嗣於
    99年11月11日下午3時30分許，案外人郭順益騎乘上開機車
    為警查獲等情，有彰化縣警察局車輛尋獲電腦輸入單、臺灣
    彰化地方法院99年度簡字第2240號刑事簡易判決、臺灣彰化
    地方法院檢察署檢察官99年度速偵字第2297號聲請簡易判決
    處刑書各1份附卷為憑，且彰化縣警察局溪湖分局亦於100年
    2月24日溪警分五字第1000003085號函之說明五敘明：「…
    據上記竊盜案之發生及破獲、偵查、裁判，該車之交通違規
    部分未能歸責機車所有人，爰請  貴院裁定不罰。」等語，
    此有上開函文1份在卷可參，足認異議人辯稱該機車於上開
    違規時間並非其所使用乙節，應屬實在，難認異議人有何原
    處分意旨所述前開違規行為可言，而揆諸前揭法條意旨，本
    件雖係關於車輛所有人之處罰，但本件違規行為並不可歸責
    於異議人，而應歸責於案外人即實際行為人郭順益，自應依
    法處罰行為人郭順益，原處分機關未予詳查，遽以車輛所有
    人即異議人為裁罰對象，尚有未洽。
五、綜上，異議人雖係違規車輛之所有人，惟非違規事件之實際
    駕駛人，業如前述，並有無法知悉實際駕駛人之正當理由，
    原處分機關逕以車輛所有人為歸責對象而裁罰之，自有未洽
    。從而，本件異議為有理由，應由本院將原處分均撤銷，改
    諭知異議人均不罰。
六、據上論斷，應依道路交通管理處罰條例第87條第2項，道路
    交通事件處理辦法第19條前段，裁定如主文。
中    華    民    國   100    年    3     月    24    日
                            交通法庭  法  官  郭玄義
以上正本證明與原本無異。
如不服本裁定，應於裁定送達後五日內向本院提出抗告狀（須附
繕本）。
中    華    民    國   100    年    3     月    24    日
                                      書記官  魏嘉信
附表：
┌─┬──────┬──────┬──────┬──────┬──────┐
│編│裁決書字號  │時間        │地點        │違規事實    │違反法條    │
│號│            │            │            │            │            │
├─┼──────┼──────┼──────┼──────┼──────┤
│一│彰監四字第裁│99年11月9日 │埔心鄉○○路│不按遵行之方│道路交通管理│
│  │64-I00000000│上午11時21分│二段226號前 │向行駛      │處罰條例第45│
│  │號          │許          │            │            │條第1款     │
├─┼──────┼──────┼──────┼──────┼──────┤
│二│彰監四字第裁│99年11月9日 │埔心鄉○○路│駕車行經有燈│道路交通管理│
│  │64-I00000000│上午11時21分│二段與安南路│光號誌管制之│處罰條例第53│
│  │號          │許          │口          │交岔路口闖紅│條第1項     │
│  │            │            │            │燈          │            │
├─┼──────┼──────┼──────┼──────┼──────┤
│三│彰監四字第裁│99年11月9日 │埔心鄉○○路│違反處罰條例│道路交通管理│
│  │64-I00000000│上午11時21分│二段與安南路│之行為，拒絕│處罰條例第60│
│  │號          │許          │口          │停車接受稽查│條第1項     │
│  │            │            │            │而逃逸      │            │
└─┴──────┴──────┴──────┴──────┴──────┘